臺灣高雄地方法院民事裁定　　　　　　　　　　　　　九十二年度簡抗字第二四號
　　抗　告　人　甲○○
　　相　對　人　丙○○
　　　　　　　　乙○○
當事人間請求給付票款事件，抗告人對於民國九十二年十一月十四日本院高雄簡易庭
民國九十二年度雄簡字第二一五號第一審裁定提起抗告，本院裁定如下：
    主      文
原裁定廢棄，發回本院高雄簡易庭。
    理　　　由
一、按民事訴訟法第一百八十三條規定：「訴訟中有犯罪嫌疑牽涉其裁判者，法院得
    在刑事訴訟終結前以裁定停止訴訟程序」。所謂訴訟中有犯罪嫌疑牽涉其裁判，
    係指在民事訴訟繫屬中，當事人或第三人涉有犯罪嫌疑，足以影響民事訴訟之裁
    判，非俟刑事訴訟解決，民事法院即無從或難於判斷者而言，例如當事人或第三
    人於民事訴訟繫屬中涉有偽造文書、證人偽證、鑑定人為不實之鑑定等罪嫌，始
    足當之（最高法院七十九年度台抗字第二一八號判例要旨參照）。又按民事訴訟
    法第一百八十三條所謂訴訟中有犯罪嫌疑，係指本件民事訴訟中，生有犯罪嫌疑
    情事（例如當事人偽造證據，證人偽證等）而言，不包括與該民事訴訟有關之刑
    事被告是否犯罪在內（最高法院五十九年度台抗字第六六三號判例要旨參照）。
    再按民事訴訟法第一百八十三條所謂訴訟中有犯罪嫌疑牽涉其裁判，係指在民事
    訴訟繫屬中，當事人或第三人涉有犯罪嫌疑，足以影響民事訴訟之裁判，非俟刑
    事訴訟解決，民事法院即無從或難於判斷者而言。例如當事人或第三人於民事訴
    訟繫屬中涉有偽造文書、證人偽證、鑑定人為不實之鑑定等罪嫌，始足當之（本
    院七十九年台抗字第二一八號判例參照）。是當事人在民事訴訟繫屬「以前」有
    犯罪行為，縱牽涉其裁判，亦不在同條所定得裁定停止訴訟程序之列（最高法院
    九十二年度台上字第一六七三號裁判要旨參照）。
二、本件抗告意旨略以：抗告人於原審起訴主張相對人丙○○簽發票號ＫＳ0000
    000號及ＫＳ0000000號，面額分別為新台幣（下同）五十萬元及三十
    萬元支票（下稱系爭支票）共二張，並由相對人乙○○背書，經抗告人屆期提示
    ，不獲付款，爰本於票據法律關係，訴請相對人連帶給付八十萬元。詎原審以丙
    ○○抗辯系爭支票係乙○○及訴外人吳錫昭所偽造，現於台灣高雄地方法院檢察
    署（下稱高雄地檢署）檢察官偵辦偽造有價證券中，並認上開偽造有價證券罪名
    是否成立，乃本件相對人應否負擔票據責任之關鍵，確有影響本件民事訴訟之裁
    判，須俟該刑事訴訟終結，始得進行本件民事訴訟，故依民事訴訟法第一百八十
    三條規定，裁定停止本件民事訴訟程序之進行。惟按民事訴訟法第一百八十三條
    所指刑事犯罪嫌疑牽涉民事裁判者，係指民事「訴訟中」發生有犯罪嫌疑者，與
    民事「訴訟前」發生犯罪嫌疑不同，本件另案刑事偽造有價證券，乃本件民事訴
    訟前所發生犯罪嫌疑者，核與前揭民事訴訟法規定不符，原審裁定停止本件訴訟
    程序之進行，於法不合，爰提起本件抗告，請求廢棄原裁定，並由原審依法繼續
    訴訟程序等語。
三、經查，本件相對人丙○○以乙○○涉嫌偽造系爭支票為由，向高雄地檢署訴請偵
    辦乙○○等涉嫌偽造有價證券乙節，業據抗告人指訴綦詳，並有高雄地檢署傳票
    及丙○○於原審提出答辯狀可證，堪可認定。依上所述，固徵乙○○因涉嫌偽造
    系爭支票，現經丙○○訴請檢察官偵辦偽造有價證券罪嫌中。惟按乙○○所涉偽
    造有價證券罪嫌，縱使屬實，核亦係本件民事訴訟事件訴訟繫屬前，所牽涉之犯
    罪行為，揆諸前揭判例要旨所示，自與民事訴訟法第一百八十三規定不符，則原
    審依上開規定裁定停止本件訴訟程序之進行，於法尚有未洽。次查，丙○○乃乙
    ○○涉嫌偽造有價證券之告訴人，並非刑事被告，則原審併同裁定停止丙○○部
    分之民事訴訟程序進行，顯不符民事訴訟法第一百八十三條規定，灼然可見。綜
    上所述，本件依原審認定之事實，顯不符民事訴訟法第一百八十三條規定要件，
    原審據以為裁定停止本件訴訟程序之事由，於法自有不合。抗告意旨指摘原裁定
    不當，求予廢棄，為有理由，爰由本院廢棄原裁定，並發回本院高雄簡易庭。
四、據上論結，本件抗告為有理由，依民事訴訟法第四百三十六條之一第三項、第四
    百九十二條，裁定如主文。
中　　　華　　　民　　　國　　九十三　　年　　　一　　　月　　　二十　　日
                              臺灣高雄地方法院民事第二庭
~B審判長法官　楊富強
~B法　　　官　劉定安
~B法　　　官　李昭彥
正本係照原本作成。
不得再抗告。
中　　　華　　　民　　　國　　九十三　　年　　　一　　　月　　　二十　　日
~B法院書記官　鄭翠蘭
